【裁判字號】    97,交上訴,94
【裁判日期】    980123
【裁判案由】    公共危險等
【裁判全文】
臺灣高等法院高雄分院刑事判決        97年度交上訴字第94號
上  訴  人
即  被  告  甲○○
選任辯護人  康進益律師
上列上訴人因被告公共危險等案件，不服臺灣高雄地方法院97年
度交訴字第47號中華民國97年11月5 日第一審判決（起訴案號：
臺灣高雄地方法院檢察署97年度偵字第11699 號），提起上訴，
本院判決如下：
     主  文
上訴駁回。
     事  實
一、甲○○領有普通小型車駕駛執照，以從事資源回收為業，平
    日駕駛7015-MA 自用小貨車至各處載運蒐集資源回收物品為
    其附隨業務，乃以駕駛為附隨業務之人，其於民國96年8 月
    3 日上午8 時22分 (原判決誤載為40分)許 ，駕駛車號7015
    -MA 號自小貨車，搭載其子洪崧桓外出從事資源回收工作，
    而沿高雄縣彌陀鄉○○○路由南往北方向行駛，於行經上開
    路段158 之1 號前，原應注意車前狀況及汽車超車應與前車
    左側保持半公尺以上之間隔超過，而按當時天候晴、日間自
    然光線、路面為乾燥且無缺陷、視距良好，又無不能注意之
    情事，竟疏未注意車前狀況及超車時保持適當間隔，致於超
    越右前方同向無照駕駛之乙○○所騎乘車牌號碼997-CCJ 號
    重型機車時，右側車身不慎擦撞該機車之左側把手，致乙○
    ○人車倒地，並受有右側外踝骨骨折、右膝及兩側上肢撞挫
    傷合併多處擦傷、頭部撞挫傷合併輕微腦震盪等傷害。甲○
    ○明知其駕駛動力交通工具肇事致乙○○人車倒地受傷，應
    停留現場，採取必要救護措施，竟另基於肇事逃逸之犯意，
    未停車查看即逕自駛離，經乙○○目擊上開貨車外形及附近
    檳榔攤民眾提供肇事車輛為車號7015（英文字母不詳）之藍
    色貨車等線索，並經警調閱前方路口監視錄影內容，始循線
    查悉上情。
 二、案經乙○○訴由高雄縣政府警察局岡山分局報告臺灣高雄
     地方法院檢察署檢察官偵查起訴。
     理  由
一、卷附道路交通事故現場蒐證照片8 幀、路口監視錄影內容翻
    拍照片1 幀，分別係傳達照相當時現場情況及傳達錄影當時
    某一時點定格之狀況，而該等傳達情形與現場真實情形在內
    容上的一致性，均透過機械的正確性來加以保障，換言之，
    照片並不存在人對現實情形的知覺、記憶所經常發生的表現
    錯誤，是認上開照片之性質均非供述證據，並無傳聞法則之
    適用，自有證據能力。
二、訊據上訴人即被告甲○○固坦認於上開時間駕駛車號7015-M
    A 號自用小貨車行經上揭事故地點，惟矢口否認有何業務過
    失傷害及肇事逃逸之犯行，辯稱：伊並未與告訴人乙○○所
    騎乘之車號997-CCJ 重型機車發生擦撞或碰撞云云。惟查：
(一)、告訴人乙○○於原審即證稱：警方第一次製作筆錄時，即供
    稱發生車禍只看見是藍色自小貨車，車身有鐵架等語 (見原
    審卷第19頁)， 而本案發生在鹽埕大路158 之1 號，該處檳
    榔攤很多，當地派出所警員轉告有人看到7015號藍色小貨車
    肇事，始調閱監視器等情，亦據辦理此案之警員劉台屏於原
    審證述明確，又警方由肇事地點前之中正東路南往北之監視
    器於當日上午8 時21分35秒，發現被告所有上開自用小貨車
    經過，而該小貨車確係藍色且車身有鐵架等情，亦有該監視
    器翻拍照片1 張附於警卷第15之1 頁及被告於原審所繪現場
    道路圖1 張附於原審卷第36頁足憑，則被告確於上開時間駕
    該小貨車行經該肇事地點，應可確定。再參以被告於原審供
    稱：「我在中正東路路口停紅燈，綠燈啟動，兩邊都沒有車
    子，我開到俊男檳榔攤那裡有聽到聲音，我問我兒子說後面
    什麼事情，我兒子說有煞車聲音。」 (見原審卷第31頁)，
    原審訊問證人洪崧桓 (即坐在該小貨車上之被告之子)： 「
    你乘坐的自小貨車為何到該地段 (指肇事地段)減 速之後又
    加速駛離？」洪崧桓答稱：「因為有聽到一些奇怪的聲音，
    機車緊急煞車的聲音」 (原審卷第24頁)， 由渠二人上開證
    述，足證肇事地點附近，確有檳榔攤，警方依據附近目擊證
    人所報之車號，始調出監視錄影帶查出被告該自用小貨車，
    且被告駕該自用小貨車行經上開地點，發現車子有異狀，並
    聽聞到機車緊急煞車聲，顯然被告當時已經駕車肇事，甚為
    明確，被告否認駕該小貨車肇事，應屬卸責飾詞，自無足採
    。
(二)、又本件肇事地點為雙向各2 線道之省道，被害人之機車刮地
    痕由該路段南向北外側車道，距兩快車道中心線0.6 公尺處
    ，往西北方向延伸15.8公尺，有道路交通事故現場圖、現場
    照片附於5 至7 之1 頁足考，由上述現場狀況所示，該刮地
    痕顯然係被害人駕該機車行駛於外側車道，遭被告駕該自用
    小客車擦撞倒地所致。又依道路交通安全規則第99條第1 項
    第2 款規定：機器腳踏車之行駛，無標誌標線者，在已劃分
    快慢車道之道路，雙向道路應在最外側快車道及慢車道行駛
    。則被害人在該路段騎機車行駛於該路段外側車道，並未違
    反規定。
(三)、至證人洪崧桓於原審雖證稱：該倒地滑行之機車係在被告貨
    車後方，距離被告貨車有四、五十公尺云云。惟依證人劉台
    屏於原審證稱：案發現場附近有一「俊男檳榔攤」，當時該
    處人員甚多，其前往處裡現場時，檳榔攤之人員表示有看見
    車號7015號（英文字母不詳）之藍色貨車在發生車禍之際剛
    好在告訴人機車旁，當時該路段並沒有其他車輛等語（原審
    卷第28頁），已與證人洪崧桓所證滑行倒地之機車係在被告
    貨車後方四、五十公尺之距離不符。參以證人劉台屏亦證稱
    案發當日同時段在肇事地點南向約50公尺附近無其他車禍或
    機車緊急煞車自行摔倒之情形等語（院卷第28頁），足認案
    發當時除告訴人機車外，並無其他機車發生車禍或倒地滑行
    之事故，「俊男檳榔攤」附近倒地之機車，應係告訴人機車
    無訛。
(四)、另本件雖經採集被告貨車烤漆及檢驗告訴人機車左右兩側把
    手之結果，告訴人機車左、右把手經鏡檢結果未沾附任何外
    來漆，有高雄縣政府警察局微物跡證初步篩檢結果報告表1
    份在卷為憑（原審卷第40至42頁），然依卷附照片顯示被告
    貨車與告訴人機車外觀並無重大、明顯撞擊痕跡，可認上開
    車禍過程僅係瞬間之輕微擦撞，於該等情況下，告訴人機車
    未必殘留被告貨車之烤漆可供檢驗，是上開鑑定內容亦難採
    為有利被告之認定。另被告辯護人請求調閱監視錄影帶以查
    看當日被害人之機車與被告之該自用小貨車是否同時經過該
    肇事路口云云。惟警方所調之監視錄影帶之監視位置，係在
    該肇事地點前之中正東路南往北之監視器所攝，尚未進人肇
    事之鹽埕大路，因該監視錄影，並非肇事路口所攝，應無法
    看出被害人機車之狀況，且該監視錄影帶並未扣案，亦逾保
    存期限，已無法調取，有高雄縣政府警察局函在卷足憑，又
    該監視器翻拍照片，係於當日上午8 時21分35秒，係在該肇
    事地點前之中正東路南往北之監視器所攝，如上所述，而該
    拍攝地點離肇事地點僅隔一三叉路口，有被告所繪現場圖附
    於原審卷36頁，則本件肇事時間，應係在該拍攝時間後，被
    告駕該車由中正東路右轉鹽埕大路時，即發生本件肇事，故
    本件肇事時間，係當日上午8 時22分許，原判決依被害人事
    發後所述，認肇事時間為當日上午8 時40分許，應屬有誤，
    附此敘明。
(五)、按汽車行駛時駕駛人應注意車前狀況，及兩車之間隔，並隨
    時採取必要之安全指施；又汽車超車時，應與前車左側保持
    半公尺以上之間隔超過，道路交通安全規則第94條第3 項第
    105 條第1 項第5 款後段定有明文。被告既領有普通小貨車
    駕駛執照，為被告於警詢及原審審理中供承在卷（警卷第14
    頁、原審卷第50頁），並有卷附公路監理電子閘門證號查詢
    汽車駕駛人結果1 紙足稽（原審卷第68頁），被告自應明知
    上開規定。且依當時情形，天候晴、日間自然光線、路面鋪
    裝柏油，乾燥無缺陷、視距良好等情形，亦有道路交通事故
    調查報告表(一)在卷可憑（警卷第6 頁），並無不能注意之情
    事，竟疏未注意車前狀況及兩車並行間隔，即貿然超車行駛
    而肇致本件車禍事故，其駕駛行為顯有過失，至為灼然。而
    告訴人係因本件車禍事故人車倒地受有右側外踝骨折、右膝
    及兩側上肢撞挫傷合併多處擦傷、頭部撞挫傷合併輕微腦震
    盪等傷，除據其結證明確，亦有卷附健仁醫院傷害診斷證明
    書1 紙可憑（警卷第20頁），則該等傷害，與被告之過失駕
    駛行為，自有相當因果關係。
(六)、又按就肇事致人死傷後「故意逃逸」之行為，判斷駕駛人有
    無逃逸之故意，應就客觀事實加以認定，如駕駛人對於危險
    之發生有所認識，知悉車禍有人受傷害或死亡之可能，仍駕
    車離去，即可認定有肇事逃逸之犯意。而參以被告當場已知
    悉其車輛後方有機車滑倒，依該等客觀情事，已可認知係自
    己貨車與告訴人機車擦撞肇事之可能；又告訴人係於機車行
    駛中倒地，其可能受有輕重不一之擦傷，為吾人日常經驗所
    能輕易認知，被告當可知悉，然被告竟於知悉其肇事並可能
    致告訴人受傷之情況下，於減速後復加速駛離，未停車為必
    要之救助，其主觀上確有肇事逃逸故意，亦堪以認定。
(七)、綜上，本件事證明確，被告上開業務過失傷害、肇事致告訴
    人受傷而逃逸之犯行，均堪以認定，應予依法論科。
三：按刑法上所謂業務，係指個人基於其社會地位繼續反覆所執
    行之事務，包括主要業務及其附隨之準備工作與輔助事務在
    內，此項附隨之事務，必須與其主要業務有直接、密切之關
    係者，始可包含在業務概念中，而認其屬業務之範圍。被告
    於原審供承以資源回收為業，平日需駕駛上開貨車至各處蒐
    集、載運回收物（原審卷第61頁），顯見其駕駛該貨車乃執
    行與其資源回收業務有直接、密切關係之輔助行為，係被告
    之附隨業務（最高法院89年台上字第8075號判例要旨參照）
    ，且被告又係在前往載運資源回收物之路途中肇致本件車禍
    ，亦據其供明在卷（原審卷第60頁），並據證人洪崧桓於原
    審證述明確（原審卷第22頁），堪認被告乃從事駕駛業務之
    人。核被告所為，分別係犯刑法第284 條第2 項前段業務過
    失傷害罪、同法第185 條之4 肇事致人傷害逃逸罪。公訴意
    旨漏未斟酌被告乃以駕駛為業務之人，而認被告係犯刑法第
    284 條第1 項前段過失傷害罪，尚有未合，惟其基本事實同
    一，本院自應予審理，並變更其起訴法條。被告所犯前開2
    罪間，犯意各別，行為互殊，應分論併罰。
四、原審因認被告犯上述之罪，而適用刑法第284 條第2 項前段
    、第185 條之4 、第51條第5 款，刑法施行法第1 條之1 之
    規定，並審酌被告因一時疏失肇生事故，致告訴人受有上開
    非輕之傷勢，復起意逃逸，未對受傷之告訴人予以救助，且
    於犯後未能坦承犯行，態度不佳，迄今未與告訴人和解，暨
    考量其前科素行、過失情節、所生危害等一切情狀，量處業
    務過失傷害罪部分有期徒刑月；肇事致人傷害逃逸罪部分
    有期徒刑柒月；並定其應執行有期徒刑為捌月。其認事用法
    ，並無不合，量刑亦屬適當，被告上訴意旨否認犯罪，指摘
    原判決不當，為無理由，應予駁回。
據上論斷，應依刑事訴訟法第368條，判決如主文。
本案經檢察官許美女到庭執行職務。
中    華    民    國    98    年    1     月    23    日
                  刑事第六庭    審判長法  官  王憲義
                                      法  官  張盛喜
                                      法  官  邱永貴
以上正本證明與原本無異。
肇事逃逸部分，如不服本判決應於收受本判決後10日內向本院提
出上訴書狀，其未敘述上訴理由者，並得於提起上訴後10日內向
本院補提理由書狀（均須按他造當事人之人數附繕本）「切勿逕
送上級法院」。
業務過失傷害部分不得上訴。
中    華    民    國    98    年    1     月    23    日
                                      書記官  張文斌
附錄本判決論罪科刑法條：
中華民國刑法第284條
因過失傷害人者，處6 月以下有期徒刑、拘役或5 百元以下罰金
，致重傷者，處1 年以下有期徒刑、拘役或5 百元以下罰金。
從事業務之人，因業務上之過失傷害人者，處1 年以下有期徒刑
、拘役或1 千元以下罰金，致重傷者，處 3 年以下有期徒刑、
 拘役或 2 千元以下罰金。
中華民國刑法第185條之4
駕駛動力交通工具肇事，致人死傷而逃逸者，處6 月以上5 年以
下有期徒刑。


司法院資訊處製作；財團法人民間司法改革基金會備份。
